【裁判字號】    97,抗,1263
【裁判日期】    970829
【裁判案由】    強制執行
【裁判全文】
臺灣高等法院民事裁定                  97年度抗字第1263號
    抗告人  甲○○
上列抗告人因與相對人燕京旅行社股份有限公司間聲請返還訂金
強制執行事件，對於中華民國九十七年五月二十八日臺灣臺北地
方法院九十七年度執字第一七六五二號所為裁定提起抗告，本院
裁定如下：
    主  文
原裁定廢棄。
    理  由
一、按強制執行，依確定終局判決之執行名義為之，強制執行法
    第四條第一項第一款定有明文，是判決之執行，應依主文所
    表示，主文不明時，始得參照理由加以解釋（最高法院十八
    年抗字第二四一號判例意旨參照），故關於確定判決之執行
    ，如其判決主文不明瞭，而所附理由已記載明晰，與主文不
    相牴觸者，得參照該判決之理由為執行，辦理強制執行事件
    應行注意事項第二條第三項亦定有明文。次按關於強制執行
    事項及範圍發生疑義時，執行法院應調閱卷宗。執行法院對
    於強制執行事件，認有調查之必要時，得命債權人查報，或
    依職權調查之，此觀強制執行法第八條第一項、第十九條第
    一項規定即明。
二、本件聲請及抗告意旨略以：伊前持臺灣臺中地方法院九十三
    年度中簡更字第二號確定判決（下稱系爭確定判決）為執行
    名義，聲請依判決主文第二項「相對人應將本件袁松濤、田
    春麗、賈素梅申請大陸地區人民來台之相關文件交付抗告人
    」部分強制執行，詎遭原法院以無從參酌系爭確定判決之主
    文或理由為強制執行為由，裁定駁回伊強制執行之聲請。惟
    系爭確定判決理由欄一、已記載相對人受領相關文件，原裁
    定將相關文件視為特定物，與判例意旨有悖。又相對人已引
    用系爭確定判決指出相關文件內容，並載明於書狀送原法院
    主張權益，縱相對人不予歸還，非標的物不能執行。本件強
    制執行既已開始進行，則無所謂標的物不明之情形，縱原法
    院對強制執行事項及範圍發生疑義，未依強制執行法第八條
    規定踐行法定調查程序，於法自有違誤，爰聲請廢棄原裁定
    等語。
三、經查，觀諸抗告人聲請強制執行所持之執行名義即系爭確定
    判決主文第二項記載：「被告（即相對人）應將本件袁松濤
    、田春麗、賈素梅申請大陸地區人民來台之相關文件交付原
    告（即抗告人）」，此有系爭確定判決在卷可稽（見原法院
    卷第七頁正面），所謂的「相關文件」，主文記載固不明瞭
    ，惟該理由欄一、記載：「本件原告主張其為辦理大陸親友
    袁松濤、田春麗、賈素梅二人來台探親而於八十七年四月十
    三日，交付被告公司定金每人五千元及申請所需之文件，…
    …有原告提出之上開證據相關文件可參」等語，證據欄復有
    「八十七年四月十三日收取三人申請文件及定金之簽單」、
    「陳志民簽收定金及相關證件之簽單」（見原法院卷第八頁
    反面），又理由欄二、(4)記載：「該三件請案之相關資料，
    經康年旅行社於八十七年五月二十日及八十七年九月二十一
    日兩次申請退件，經內政部警政署入出境管理局分別以公文
    檢還康年旅行社。此有內政部台九十內訴字第九００六二四
    九號決定書影本在卷可參。在該等證件未能證明已滅失前，
    被告自有向康年旅行社或其現置放處取回返還之義務」等語
    （見原法院卷第十頁正面），則原法院既認「相關文件」之
    範圍有疑義，非不得調卷查明，乃原法院竟未為之，遽以駁
    回抗告人強制執行之聲請，尚有未合。從而抗告意旨指摘原
    裁定不當，求為廢棄，為有理由。爰將原裁定廢棄，發回由
    原法院另為適當之處理。
四、據上論結，本件抗告為有理由，爰裁定如主文。
中    華    民    國    97    年    8     月    29    日
                    民事第十庭
                        審判長法  官  黃豐澤
                              法  官  蕭艿菁
                              法  官  林麗玲
正本係照原本作成。
不得再抗告。
中    華    民    國    97    年    9     月    1     日
                              書記官  陶美玲


司法院資訊處製作；財團法人民間司法改革基金會備份。
